【裁判字號】    98,上訴,1016
【裁判日期】    980324
【裁判案由】    誣告
【裁判全文】
臺灣高等法院刑事判決                98年度上訴字第1016號
上  訴  人    臺灣士林地方法院檢察署檢察官
被      告    甲○○
上列上訴人因被告誣告案件，不服臺灣士林地方法院九十七年度
訴字第九七三號，中華民國九十八年一月十九日第一審判決（起
訴案號：臺灣士林地方法院檢察署九十七年度偵字第一一０五二
號），提起上訴，本院判決如下：
    主  文
上訴駁回。
    理  由
一、依刑事訴訟法第三百五十條、第三百六十一條、第三百六十
    二條、第三百六十七條規定，不服地方法院之第一審判決而
    上訴者，須提出上訴書狀，並應敘述具體理由，為上訴必備
    之程式；其所提出之書狀未敘述上訴理由，或僅曾以言詞陳
    述上訴理由者，均應於上訴期間屆滿後二十日內補提理由書
    於第一審法院。第一審法院經形式審查，認逾期未補提上訴
    理由者，應定期間先命補正；逾期未補正者，為上訴不合法
    律上之程式，應以裁定駁回。倘已提出上訴理由，但所提非
    屬具體理由者，則由第二審法院以上訴不合法律上之程式，
    判決駁回。而所謂具體理由，必係依據卷內既有訴訟資料或
    提出新事證，指摘或表明第一審判決有何採證認事、用法或
    量刑等足以影響判決本旨之不當或違法，而構成應予撤銷之
    具體事由，始克當之（例如：依憑證據法則具體指出所採證
    據何以不具證據能力，或依憑卷證資料，明確指出所為證據
    證明力之判斷如何違背經驗、論理法則）；倘僅泛言原判決
    認定事實錯誤、違背法令、量刑失之過重或輕縱，而未依上
    揭意旨指出具體事由，即與第二審上訴制度旨在請求第二審
    法院撤銷、變更第一審不當或違法之判決，以實現個案救濟
    之立法目的不合（最高法院九十七年度台上字第八九二號判
    決參照）。亦即所謂具體上訴理由：(一)須指出原判決有不當
    或違法之處；(二)須依據卷內既有訴訟資料或提出新事實、新
    証據為具體指摘；(三)所指判決不當、違法情形須實際上存在
    ；(四)所指判決不當、違法情形須足以構成撤銷原判決之理由
    。
二、本案公訴人上訴意旨略以：証人唐鴻村証述本案縱有刀片，
    亦係在駕駛座之門旁等語，此與被告所辯告訴人係自座椅下
    取出美工刀之位置及刀子種類均不相同，然原判決竟認被告
    所辯並非空穴來風，顯有違証據法則。且被告屢稱証人唐鴻
    村親見及警員親聞該証人於警訊証稱告訴人持刀一節，業經
    証人及警員否認，可見被告有誇大、捏造不實之習慣。況被
    告所提診斷証明書，固載疑似胸部挫傷，然該醫師既覆稱於
    理學及X光檢查並無異常，益証被告所辯洵無足採，原審仍
    捨此而為被告無罪判決，難謂無誤等語。
三、經核，本案証人唐鴻村係結証稱：應該每台車上都有放小刀
    片、釘書機、紙、筆，因司機要寫一些紀錄，行程要記下來
    ，要拿小刀割下來交給公司。刀子一般放在駕駛座旁，也可
    能放在車門處，要看每個駕駛的習慣（他卷第十三頁訊問筆
    錄）等語，原判決因認被告指稱案發時告訴人從駕駛座旁取
    出美工刀一節，非空穴來風，採証核無違誤。公訴人擷取証
    人所証「刀片係在駕駛座之門旁」片斷，上訴指摘顯與事証
    不符。又原判決業於理由三、(三)詳載：証人唐鴻村、陳永昌
    因與告訴人均係尊龍客運員工，彼此有同事情誼，被告則係
    保全派駐尊龍客運保養場之保全人員，以証人與兩造之親疏
    遠近，証稱未見告訴人持刀或傷害被告之經過，有迴護告訴
    人之情。核與証人唐鴻村先於告訴人傷害案件之警訊証稱：
    聽被告向陳永昌喊「永昌叫警察」時，見告訴人與被告靠很
    近，被告的背部已靠在告訴人大客車的側面，告訴人並罵被
    告「抓爬子」及一些髒話（告訴人傷害偵影卷第十頁調查筆
    錄）。然嗣至本案偵查時則証稱僅聽告訴人罵被告「抓爬子
    」，被告即說「永昌，叫警察」（他卷第十三頁訊問筆錄）
    等語。另陳永昌先於告訴人傷害案件之警訊亦証稱；有見二
    人口角，互相叫罵（告訴人傷害偵影卷第十一頁調查筆錄）
    。然嗣至本案偵查時則証稱：渠二人未吵架，後聽被告叫他
    ，但走出去問什麼事，被告不講話即騎機車離去（他卷第十
    四頁訊問筆錄）等二証人嗣後均為避重就輕証述之情相符。
    至被告原指訴遭告訴人抓其衣襟猛撞大客車，核與証人唐鴻
    村前揭証述：見告訴人與被告靠很近，被告的背部已靠在告
    訴人大客車的側面等情相符，若被告與告訴人二人僅生口角
    互罵，衡情被告不會要陳永昌叫警察前來處理。參以，被告
    於案發當日上午，即先行前往文德派出所報備傷害案件，並
    提出報案二聯單為証，原判決因認被告至醫院主訴有胸痛及
    喉嚨痛，暨診斷証明書記載「疑似胸部挫傷」，亦非毫無根
    據。並於理由載明三軍總醫院之函復雖稱於理學及X光檢查
    並無異常發現，然亦覆稱「是否外力造成無法判斷」等語，
    因認被告執此診斷証明向檢察官申告以求查明真相，難謂故
    意虛構誣告（原判決第四頁理由三、(四)）等詳為論述。公訴
    人亦僅擷取部分覆函指摘，顯無足採。
四、綜上所述，本案公訴人擷取証人証述及醫院覆函之片斷，指
    摘原審採証違誤，此違法情形實際上顯不存在；另復未依據
    卷內既有訴訟資料或提出任何新事証，逕指摘原審未酌及被
    告有誇大、捏造習慣之不當上訴，均不足以構成撤銷原判決
    之理由，揆諸前揭規定說明，難認公訴人前揭上訴意旨屬具
    體上訴理由。乃本件上訴不合法律上程式，爰不經言詞辯論
    程序，逕予駁回。
五、據上論斷，應依刑事訴訟法第三百六十七條前段、第三百七
    十二條，判決如主文。
中    華    民    國   九十八   年   三   月   廿四   日
                  刑事第四庭審判長法  官  陳筱珮
                                  法  官  周煙平
                                  法  官  陳玉雲
以上正本證明與原本無異。
如不服本判決，應於收受送達後10日內向本院提出上訴書狀，其
未敘述上訴之理由者並得於提起上訴後10日內向本院補提理由書
（均須按他造當事人之人數附繕本）「切勿逕送上級法院」。
                                  書記官  陳思云
中    華    民    國    98    年    3     月    27    日


司法院資訊處製作；財團法人民間司法改革基金會備份。
